【裁判字號】    97,交抗,1239
【裁判日期】    971027
【裁判案由】    聲明異議
【裁判全文】
臺灣高等法院臺中分院刑事裁定        97年度交抗字第1239號
抗  告  人
即受處分人  甲○○
上列抗告人因違反道路交通管理處罰條例聲明異議案件，不服臺
灣苗栗地方法院中華民國97年8月29日所為裁定（97年度交聲字
第146號），提起抗告，本院裁定如下：
    主  文
抗告駁回。
    理  由
一、抗告意旨略以：(一)抗告人即受處分人甲○○（下稱受處分人
    )於95年7月14日，因違反安全駕駛案件，已繳納違規罰款新
    台幣（下同）4萬9500元。嗣於95年8月14日，受處分人又因
    本案經臺灣苗栗地方法院檢察署檢察官命向中華社會福利聯
    合勸募協會支付 2萬元，而為緩起訴處分。受處分人深知喝
    酒不該，也深感懊悔，故於 95年7月14日，經苗栗縣警察局
    苗栗分局文山派出所當場製發第 F00000000號違規事件通知
    單，因該通知單上有繳納期限，逾越期限還要加罰，所以受
    處分人乃先繳納罰鍰，因受處分人恐刑事部分倘日後並未遭
    判刑或緩起訴而是為不起訴處分，將因未事先繳納違規罰款
    ，致逾期加罰，受處分人繳納罰鍰時限在前，刑事處罰在後
    ，守法繳罰款反而有錯，豈有天理？更何況受處分人收到交
    通部公路局總局新竹區○○○○○道路交通管理事件裁決書
    之裁決日期為97年7月9日，受處分人則係於 97年7月10日聲
    明異議，顯未逾20日之議議期間。(二)依法律優越原則，行政
    罰法第26條規定：「一行為同時觸犯刑事法律及違反行政法
    上義務規定者，依刑事法律處罰之」，所以刑事處罰與行政
    處罰兩者不應併罰，受處分人是守法之人，違規通知單上有
    註記日期繳納罰款，期限內繳納罰款避免加罰，反而因此遭
    受刑事處罰及行政罰兩種處罰，依行政罰法第26條規定，刑
    事處罰後再加以行政處罰，後者根本是違法之行政處分，這
    種違法裁罰之處分如何叫人民信服？(三)原審法院97年度交聲
    字第69號之案件，該案異議人係於 95年12月7日酒醉駕車，
    而於 97年3月23日收到裁決書，跟受處分人的狀況幾乎雷同
    ，該案由法院撤銷發回，為何僅駁回受處分人之異議？(四)緩
    起訴處分具有替代刑法之效果，廣義而言，應屬實質刑事法
    律而有行政罰法第26條一事不二罰規定之適用，不管在裁決
    書20日內或在裁決書20日後，依行政罰法第26條規定只能先
    用刑事處罰，不能刑事處罰後再行政處罰，行政罰法第26條
    優於道路交通管理除罰條例規定，況且受處分人是在收到裁
    決書20日內聲明異議，為此提起抗告請求撤銷原裁定，更為
    適法之裁定云云。
二、按道路交通管理處罰條例所定罰鍰之處罰事件已依限期到案
    ，除有繼續調查必要外，其有：1.行為人對舉發事實承認無
    訛。2.行為人委託他人到案接受處罰情形之一者，得不經裁
    決逕依基準表期限內自動繳納之規定收繳罰鍰結案；行為人
    逾指定應到案日期後到案，而有前項第1款、第2款情形者，
    得逕依基準表逾越繳納期限之規定，收繳罰鍰結案；違反道
    路交通管理事件統一裁罰基準及處理細則第41條第1、2項分
    別定有明文。準此，員警製發之舉發違規道路交通管理事件
    通知單，如被舉發人向指定處所繳納結案者，事實上亦發生
    裁罰效果及執行力，自不能謂非行政處分。再按違反道路交
    通管理事件，行為人認為舉發之事實與違規情形相符者，得
    於接獲通知單後，親自或委託他人持該通知單，不經裁決向
    指定之處所逕依裁罰基準執行並繳納罰鍰結案；依第48條第
    1 項辦理經繳納罰鍰後，若有不服者，得於20日內向處罰機
    關陳述；違反道路交通管理事件統一裁罰基準及處理細則第
    48條第1項及第59條第2項亦分別定有明文。此項規定，係指
    凡依該細則第 48條第1項規定辦理經繳納罰鍰結案者，倘對
    於此一裁罰結果不服，應於結案後20日內陳述，倘行為人於
    繳納罰鍰結案後逾20日始提出陳述，自應認其程序為不合法
    。
三、經查，受處分人於95年7月14日4時38分許，駕駛車牌號碼33
    21-HB號自用小客車，行經苗栗縣苗栗市○○里○○路612巷
    口處，因有「駕駛人其吐氣所含酒精濃度測試值為0.76MG/L
    」之違規行為，經苗栗縣警察局苗栗分局文山派出所當場掣
    單第F00000000號違規事件通知單，而受處分人已於95年9月
    15日，至交通部公路總局新竹區監理所苗栗監理站裁罰窗口
    ，逕依違反道路交通管理事件統一裁罰基準及處理細則第41
    條第2項及裁罰標準表之規定，繳納罰鍰4萬9500元，並執行
    吊扣小型車普通駕駛執照 1年之手續，因受處分人對於舉發
    事實承認無訛，並已繳款結案，故苗栗監理站未開立裁決書
    ，逕行結案等情，有違反道路交通管理事件裁決書及原審公
    務電話紀錄表、電腦列印之收據附卷可稽，且該收據上亦載
    明「本案經繳納罰鍰，若有不服，得於20日內向處罰機關陳
    述」之意旨，已符合行政處分之教示制度，則該收據實際上
    已發生行政處分之裁罰效果及執行力。是受處分人若仍有不
    服，至遲應於繳納罰鍰結案後20日內即 95年10月5日前提出
    陳述，其逾越此期限，於97年7月9日始向原處分機關提出陳
    述，早已逾20日之異議期間，其異議權早已喪失，故受處分
    之異議自難謂合於法律上之程式，原審據此駁回受處分人之
    異議，本院經核並無不合，受處人抗告意旨猶執前詞指摘原
    審裁定不當，為無理由，應予駁回。
四、據上論斷，應依道路交通案件處理辦法第26條，刑事訴訟法
    第412條，裁定如主文。
中    華    民    國    97    年    10    月    27    日
            刑事第十庭    審判長法  官  林  照  明
                                法  官  林  欽  章
                                法  官  蔡  名  曜
上列正本證明與原本無異。
不得再抗告。
                                書記官  劉  恒  宏
中    華    民    國    97    年    10    月    27    日


司法院資訊處製作；財團法人民間司法改革基金會備份。
